---
title: "Dados sobre o feminicídio em MINAS GERAIS"
format:
  dashboard:
    theme: 
      light: lux
      dark: darkly
    self-contained: true
    embed-resources: true
---

```{r}
#| label: setup
#| echo: false
library(tidyverse)
library(lubridate)
library(scales)
library(htmltools)

df <- read_csv2("feminicidio_2018.csv",
               locale = locale(encoding = "UTF-8"),
               name_repair = "universal") |>
  rename(
    cod_municipio = 1, municipio = 2, data = 3, mes = 4,
    ano = 5, risp = 6, rmbh = 7, tipo = 8, vitimas = 9
  ) |>
  mutate(
    data      = as_date(data),
    mes_label = factor(mes, levels = 1:12,
                       labels = c("Janeiro","Fevereiro","Março","Abril","Maio","Junho",
                                  "Julho","Agosto","Setembro","Outubro","Novembro","Dezembro")),
    municipio = str_to_title(municipio),
    risp      = str_trim(risp)
  )

por_mes        <- df |> group_by(mes, mes_label) |> summarise(total_vitimas = sum(vitimas), ocorrencias = n(), .groups = "drop") |> arrange(mes)
por_risp       <- df |> group_by(risp) |> summarise(total_vitimas = sum(vitimas), ocorrencias = n(), .groups = "drop") |> arrange(desc(total_vitimas))
por_tipo_mes   <- df |> group_by(mes, mes_label, tipo) |> summarise(total_vitimas = sum(vitimas), .groups = "drop")
top_municipios <- df |> group_by(municipio) |> summarise(total_vitimas = sum(vitimas), .groups = "drop") |> slice_max(total_vitimas, n = 10)
por_area       <- df |> group_by(rmbh) |> summarise(total_vitimas = sum(vitimas), .groups = "drop")

df2 <- read_csv2("feminicidio_2019.csv", locale = locale(encoding = "UTF-8"), name_repair = "universal") |>
  rename(cod_municipio=1,municipio=2,data=3,mes=4,ano=5,risp=6,rmbh=7,tipo=8,vitimas=9) |>
  mutate(data=as_date(data), mes_label=factor(mes,levels=1:12,labels=c("Janeiro","Fevereiro","Março","Abril","Maio","Junho","Julho","Agosto","Setembro","Outubro","Novembro","Dezembro")), municipio=str_to_title(municipio), risp=str_trim(risp))

por_mes1        <- df2 |> group_by(mes, mes_label) |> summarise(total_vitimas = sum(vitimas), ocorrencias = n(), .groups = "drop") |> arrange(mes)
por_risp1       <- df2 |> group_by(risp) |> summarise(total_vitimas = sum(vitimas), ocorrencias = n(), .groups = "drop") |> arrange(desc(total_vitimas))
por_tipo_mes1   <- df2 |> group_by(mes, mes_label, tipo) |> summarise(total_vitimas = sum(vitimas), .groups = "drop")
top_municipios1 <- df2 |> group_by(municipio) |> summarise(total_vitimas = sum(vitimas), .groups = "drop") |> slice_max(total_vitimas, n = 10)
por_area1       <- df2 |> group_by(rmbh) |> summarise(total_vitimas = sum(vitimas), .groups = "drop")

df1 <- read_csv2("feminicidio_2020.csv", locale = locale(encoding = "UTF-8"), name_repair = "universal") |>
  rename(cod_municipio=1,municipio=2,data=3,mes=4,ano=5,risp=6,rmbh=7,tipo=8,vitimas=9) |>
  mutate(data=as_date(data), mes_label=factor(mes,levels=1:12,labels=c("Janeiro","Fevereiro","Março","Abril","Maio","Junho","Julho","Agosto","Setembro","Outubro","Novembro","Dezembro")), municipio=str_to_title(municipio), risp=str_trim(risp))

por_mes2        <- df1 |> group_by(mes, mes_label) |> summarise(total_vitimas = sum(vitimas), ocorrencias = n(), .groups = "drop") |> arrange(mes)
por_risp2       <- df1 |> group_by(risp) |> summarise(total_vitimas = sum(vitimas), ocorrencias = n(), .groups = "drop") |> arrange(desc(total_vitimas))
por_tipo_mes2   <- df1 |> group_by(mes, mes_label, tipo) |> summarise(total_vitimas = sum(vitimas), .groups = "drop")
top_municipios2 <- df1 |> group_by(municipio) |> summarise(total_vitimas = sum(vitimas), .groups = "drop") |> slice_max(total_vitimas, n = 10)
por_area2       <- df1 |> group_by(rmbh) |> summarise(total_vitimas = sum(vitimas), .groups = "drop")

df3 <- read_csv2("feminicidio_2021.csv", locale = locale(encoding = "UTF-8"), name_repair = "universal") |>
  rename(cod_municipio=1,municipio=2,data=3,mes=4,ano=5,risp=6,rmbh=7,tipo=8,vitimas=9) |>
  mutate(data=as_date(data), mes_label=factor(mes,levels=1:12,labels=c("Janeiro","Fevereiro","Março","Abril","Maio","Junho","Julho","Agosto","Setembro","Outubro","Novembro","Dezembro")), municipio=str_to_title(municipio), risp=str_trim(risp))

por_mes3        <- df3 |> group_by(mes, mes_label) |> summarise(total_vitimas = sum(vitimas), ocorrencias = n(), .groups = "drop") |> arrange(mes)
por_risp3       <- df3 |> group_by(risp) |> summarise(total_vitimas = sum(vitimas), ocorrencias = n(), .groups = "drop") |> arrange(desc(total_vitimas))
por_tipo_mes3   <- df3 |> group_by(mes, mes_label, tipo) |> summarise(total_vitimas = sum(vitimas), .groups = "drop")
top_municipios3 <- df3 |> group_by(municipio) |> summarise(total_vitimas = sum(vitimas), .groups = "drop") |> slice_max(total_vitimas, n = 10)
por_area3       <- df3 |> group_by(rmbh) |> summarise(total_vitimas = sum(vitimas), .groups = "drop")

df4 <- read_csv2("feminicidio_2022.csv", locale = locale(encoding = "UTF-8"), name_repair = "universal") |>
  rename(cod_municipio=1,municipio=2,data=3,mes=4,ano=5,risp=6,rmbh=7,tipo=8,vitimas=9) |>
  mutate(data=as_date(data), mes_label=factor(mes,levels=1:12,labels=c("Janeiro","Fevereiro","Março","Abril","Maio","Junho","Julho","Agosto","Setembro","Outubro","Novembro","Dezembro")), municipio=str_to_title(municipio), risp=str_trim(risp))

por_mes4        <- df4 |> group_by(mes, mes_label) |> summarise(total_vitimas = sum(vitimas), ocorrencias = n(), .groups = "drop") |> arrange(mes)
por_risp4       <- df4 |> group_by(risp) |> summarise(total_vitimas = sum(vitimas), ocorrencias = n(), .groups = "drop") |> arrange(desc(total_vitimas))
por_tipo_mes4   <- df4 |> group_by(mes, mes_label, tipo) |> summarise(total_vitimas = sum(vitimas), .groups = "drop")
top_municipios4 <- df4 |> group_by(municipio) |> summarise(total_vitimas = sum(vitimas), .groups = "drop") |> slice_max(total_vitimas, n = 10)
por_area4       <- df4 |> group_by(rmbh) |> summarise(total_vitimas = sum(vitimas), .groups = "drop")

arquivos <- list.files(pattern = "feminicidio_\\d{4}\\.csv", full.names = TRUE)
df <- map(arquivos, \(f) read_csv2(f, locale = locale(encoding = "UTF-8"), name_repair = "universal")) |> list_rbind()
df <- df |>
  rename(cod_municipio=1,municipio=2,data=3,mes=4,ano=5,risp=6,rmbh=7,tipo=8,vitimas=9) |>
  mutate(data=as_date(data), mes_label=factor(mes,levels=1:12,labels=c("Janeiro","Fevereiro","Março","Abril","Maio","Junho","Julho","Agosto","Setembro","Outubro","Novembro","Dezembro")), municipio=str_to_title(municipio), risp=str_trim(risp), cidade=str_extract(risp,"(?<=- ).+"))

populacao_area <- tribble(
  ~rmbh,               ~ano,  ~populacao,
  "1) Belo Horizonte", 2018,  2375151,
  "1) Belo Horizonte", 2019,  2372124,
  "1) Belo Horizonte", 2020,  2360284,
  "1) Belo Horizonte", 2021,  2337922,
  "1) Belo Horizonte", 2022,  2315560,
  "1) Belo Horizonte", 2023,  2350564,
  "2) RMBH (sem BH)",  2018,  2664676,
  "2) RMBH (sem BH)",  2019,  2695533,
  "2) RMBH (sem BH)",  2020,  2730000,
  "2) RMBH (sem BH)",  2021,  2771361,
  "2) RMBH (sem BH)",  2022,  2812722,
  "2) RMBH (sem BH)",  2023,  2850000,
  "3) Interior de MG", 2018,  15077572,
  "3) Interior de MG", 2019,  15164332,
  "3) Interior de MG", 2020,  15249716,
  "3) Interior de MG", 2021,  15330706,
  "3) Interior de MG", 2022,  15411707,
  "3) Interior de MG", 2023,  15479877
)

por_ano       <- df |> group_by(ano) |> summarise(total_vitimas = sum(vitimas), ocorrencias = n(), .groups = "drop")
por_ano_mes   <- df |> group_by(ano, mes, mes_label) |> summarise(total_vitimas = sum(vitimas), .groups = "drop")
por_tipo_ano  <- df |> group_by(ano, tipo) |> summarise(total_vitimas = sum(vitimas), .groups = "drop")
por_risp5     <- df |> group_by(cidade) |> summarise(total_vitimas = sum(vitimas), .groups = "drop") |> arrange(desc(total_vitimas))
top_municipios5 <- df |> group_by(municipio) |> summarise(total_vitimas = sum(vitimas), .groups = "drop") |> slice_max(total_vitimas, n = 10)
por_area_ano  <- df |> group_by(ano, rmbh) |> summarise(total_vitimas = sum(vitimas), .groups = "drop") |>
  left_join(populacao_area, by = c("ano", "rmbh")) |>
  mutate(taxa_100k = (total_vitimas / populacao) * 100000)

tema <- theme_minimal(base_size = 13) +
  theme(plot.title = element_text(face = "bold"),
        axis.text.x = element_text(angle = 45, hjust = 1))

# Função auxiliar: gera o bloco HTML da sidebar dinâmica via htmltools
# Isso garante que o HTML chega intacto no output, sem ser filtrado pelo Pandoc
sidebar_dinamica <- function(id_pagina, titulos, textos) {
  items <- mapply(function(titulo, texto, i) {
    display <- if (i == 1) "block" else "none"
    tags$div(
      class = "sidebar-note",
      `data-page` = id_pagina,
      `data-for`  = titulo,
      style = paste0("display:", display, "; padding: 10px;"),
      tags$h4(titulo),
      tags$p(texto)
    )
  }, titulos, textos, seq_along(titulos), SIMPLIFY = FALSE)
  
  tagList(items)
}
```

```{r}
#| echo: false
#| output: asis
cat(as.character(tags$script(HTML('
document.addEventListener("DOMContentLoaded", function() {

  function ativarNota(tabText) {
    document.querySelectorAll(".sidebar-note").forEach(function(note) {
      note.style.display = (note.getAttribute("data-for").trim() === tabText.trim()) ? "block" : "none";
    });
  }

  function ativarPrimeiraNota() {
    var primeiraAbaAtiva = document.querySelector(".tab-pane.active a[data-bs-toggle=\'tab\'].active, .nav-link.active[data-bs-toggle=\'tab\']");
    if (primeiraAbaAtiva) {
      ativarNota(primeiraAbaAtiva.textContent.trim());
    }
  }

  // Troca de aba dentro da página
  document.querySelectorAll("a[data-bs-toggle=\'tab\'], button[data-bs-toggle=\'tab\']").forEach(function(tabLink) {
    tabLink.addEventListener("shown.bs.tab", function(e) {
      ativarNota(e.target.textContent.trim());
    });
  });

  // Troca de página no menu superior
  document.querySelectorAll(".navbar-nav .nav-link").forEach(function(pageLink) {
    pageLink.addEventListener("click", function() {
      setTimeout(function() {
        var primeiraAba = document.querySelector(".tab-content .tab-pane.active .nav-tabs .nav-link:first-child, .tab-content .tab-pane.active .nav-pills .nav-link:first-child");
        if (primeiraAba) {
          ativarNota(primeiraAba.textContent.trim());
        }
      }, 100);
    });
  });

});
'))))
```

# Introdução {orientation="columns"}

## Column {.tabset}

### Introdução

Dashboard feita para a matéria MAF-213, pelos alunos:

João Victor de Oliveira Aráujo - 7463

Kaiky Augusto da Silva - 7472

Gabriel Marotta Grossi Lino - 7478

Gustavo Soares Morais - 7481

O feminicídio — definido como o assassinato de uma mulher motivado pela sua condição de gênero — é uma das formas mais graves e extremas de violência contra a mulher. Escolhemos esse tema por sua relevância social e atualidade: mesmo diante de avanços legais, como a Lei do Feminicídio (Lei nº 13.104/2015), que tipifica o crime e prevê penas mais severas, o número de mulheres vítimas desse tipo de violência permanece alto em todo o Brasil, inclusive em Minas Gerais, estado com grande diversidade regional e populacional.

A conscientização sobre o feminicídio é fundamental por diversos motivos. Em primeiro lugar, ela contribui para desnaturalizar a violência de gênero, que historicamente foi tratada como um "problema privado" e não como uma questão de segurança pública. Em segundo lugar, o conhecimento sobre onde, quando e como esses crimes ocorrem — informações que buscamos evidenciar por meio da análise de dados por mês, região, município e tipo de ocorrência (tentado ou consumado) — evidecenciam o quão grave é esse fenômeno. Por fim, dar visibilidade a esses números é uma forma de honrar as vítimas e pressionar por mudanças estruturais e culturais que impeçam a repetição desses casos.

Para a construção deste trabalho, utilizamos dados relativos à ocorrência de feminicídios em Minas Gerais entre os anos de 2018 e 2023, obtidos por meio do conjunto de dados "Feminicidio-MG", disponibilizado na plataforma Kaggle por Vinícius Nunes Silva, disponível em: <https://www.kaggle.com/datasets/viniciusnunessilva/feminicidio-mg>. A partir dessas informações, foi possível construir um dashboard interativo com análises da distribuição de vítimas por mês, por região de segurança pública (RISP), por município, por tipo de ocorrência e pela evolução histórica anual, incluindo a taxa de feminicídio por 100 mil habitantes — permitindo uma visão ampla e aprofundada do fenômeno no estado ao longo dos anos analisados.

# 2018 {orientation="columns"}

## Column {width="70%" .tabset}

### Vítimas por mês

```{r}
#| title: Vítimas por mês
ggplot(por_mes, aes(x = mes, y = total_vitimas)) +
  geom_line(color = "#c0392b", linewidth = 1.2) +
  geom_point(color = "#c0392b", size = 3) +
  scale_x_continuous(breaks = 1:12, labels = por_mes$mes_label) +
  labs(title = "Vítimas de Feminicídio por Mês – MG 2018", x = NULL, y = "Nº de Vítimas") +
  tema
```

### Tentado vs consumado p/mês

```{r}
#| title: Tentado vs consumado p/mês
ggplot(por_tipo_mes, aes(x = mes, y = total_vitimas, fill = tipo)) +
  geom_col(position = "stack") +
  scale_x_continuous(breaks = 1:12, labels = por_mes$mes_label) +
  scale_fill_manual(values = c("CONSUMADO" = "#c0392b", "TENTADO" = "#e67e22")) +
  labs(title = "Feminicídios Tentados e Consumados por Mês – MG 2018", x = NULL, y = "Nº de Vítimas", fill = NULL) +
  tema
```

### Top 10 municipios

```{r}
#| title: Top 10 municipios
ggplot(top_municipios, aes(x = reorder(municipio, total_vitimas), y = total_vitimas)) +
  geom_col(fill = "#8e44ad") +
  geom_text(aes(label = total_vitimas), hjust = -0.2, size = 3.5) +
  coord_flip() +
  labs(title = "Top 10 Municípios com Mais Vítimas – MG 2018", x = NULL, y = "Nº de Vítimas") +
  theme_minimal(base_size = 13) +
  theme(plot.title = element_text(face = "bold"))
```

### Vítimas por RISP

```{r}
#| title: Vítimas por RISP
por_risp |>
  mutate(cidade = str_extract(risp, "(?<=- ).+")) |>
  ggplot(aes(x = reorder(cidade, -total_vitimas), y = total_vitimas)) +
  geom_col(fill = "#2980b9") +
  geom_text(aes(label = total_vitimas), vjust = -0.4, size = 3.5) +
  labs(title = "Vítimas por Região de Segurança Pública – MG 2018", x = NULL, y = "Nº de Vítimas") +
  theme_minimal(base_size = 13) +
  theme(plot.title = element_text(face = "bold"), axis.text.x = element_text(angle = 45, hjust = 1), axis.text.y = element_blank(), panel.grid.major.y = element_blank())
```

### Vítimas por área

```{r}
#| title: Vítimas por área
ggplot(por_area, aes(x = "", y = total_vitimas, fill = rmbh)) +
  geom_col(width = 1) +
  coord_polar("y") +
  geom_text(aes(label = paste0(rmbh, "\n", round(total_vitimas / sum(total_vitimas) * 100, 1), "%")),
            position = position_stack(vjust = 0.5), size = 3.5) +
  scale_fill_brewer(palette = "Set1") +
  labs(title = "Distribuição de Vítimas por Área – MG 2018", fill = NULL) +
  theme_void(base_size = 13) +
  theme(plot.title = element_text(face = "bold"))
```

## Column {width="30%"}

```{r}
#| echo: false
sidebar_dinamica(
  id_pagina = "2018",
  titulos = c(
    "Vítimas por mês",
    "Tentado vs consumado p/mês",
    "Top 10 municipios",
    "Vítimas por RISP",
    "Vítimas por área"
  ),
  textos = c(
    "O gráfico mostra a evolução mensal do número de vítimas de feminicídio em MG em 2018. Permite identificar meses com maior incidência e sazonalidade nos registros ao longo do ano.",
    "Este gráfico compara mensalmente os feminicídios tentados e consumados em 2018. Útil para entender em quais meses houve maior proporção de tentativas versus crimes consumados.",
    "Ranking dos 10 municípios mineiros com maior número de vítimas em 2018. Destaca os locais com concentração mais crítica de casos para orientar políticas públicas locais.",
    "Distribuição das vítimas pelas Regiões de Segurança Pública (RISP) de MG em 2018. Permite identificar quais regiões administrativas concentram mais casos.",
    "Gráfico de pizza mostrando como as vítimas de 2018 se distribuem entre Belo Horizonte, RMBH e Interior de MG. Revela a proporção espacial dos registros no estado."
  )
)
```

# 2019 {orientation="columns"}

## Column {width="70%" .tabset}

```{r}
#| title: Vítimas por mês
ggplot(por_mes1, aes(x = mes, y = total_vitimas)) +
  geom_line(color = "#c0392b", linewidth = 1.2) +
  geom_point(color = "#c0392b", size = 3) +
  scale_x_continuous(breaks = 1:12, labels = por_mes1$mes_label) +
  labs(title = "Vítimas de Feminicídio por Mês – MG 2019", x = NULL, y = "Nº de Vítimas") +
  tema
```

```{r}
#| title: Tentado vs consumado p/mês
ggplot(por_tipo_mes1, aes(x = mes, y = total_vitimas, fill = tipo)) +
  geom_col(position = "stack") +
  scale_x_continuous(breaks = 1:12, labels = por_mes1$mes_label) +
  scale_fill_manual(values = c("CONSUMADO" = "#c0392b", "TENTADO" = "#e67e22")) +
  labs(title = "Feminicídios Tentados e Consumados por Mês – MG 2019", x = NULL, y = "Nº de Vítimas", fill = NULL) +
  tema
```

```{r}
#| title: Top 10 municipios
ggplot(top_municipios1, aes(x = reorder(municipio, total_vitimas), y = total_vitimas)) +
  geom_col(fill = "#8e44ad") +
  geom_text(aes(label = total_vitimas), hjust = -0.2, size = 3.5) +
  coord_flip() +
  labs(title = "Top 10 Municípios com Mais Vítimas – MG 2019", x = NULL, y = "Nº de Vítimas") +
  theme_minimal(base_size = 13) + theme(plot.title = element_text(face = "bold"))
```

```{r}
#| title: Vitimas por RISP
por_risp1 |>
  mutate(cidade = str_extract(risp, "(?<=- ).+")) |>
  ggplot(aes(x = reorder(cidade, -total_vitimas), y = total_vitimas)) +
  geom_col(fill = "#2980b9") +
  geom_text(aes(label = total_vitimas), vjust = -0.4, size = 3.5) +
  labs(title = "Vítimas por Região de Segurança Pública – MG 2019", x = NULL, y = "Nº de Vítimas") +
  theme_minimal(base_size = 13) +
  theme(plot.title = element_text(face = "bold"), axis.text.x = element_text(angle = 45, hjust = 1), axis.text.y = element_blank(), panel.grid.major.y = element_blank())
```

```{r}
#| title: Vítimas por área
ggplot(por_area1, aes(x = "", y = total_vitimas, fill = rmbh)) +
  geom_col(width = 1) +
  coord_polar("y") +
  geom_text(aes(label = paste0(rmbh, "\n", round(total_vitimas / sum(total_vitimas) * 100, 1), "%")),
            position = position_stack(vjust = 0.5), size = 3.5) +
  scale_fill_brewer(palette = "Set1") +
  labs(title = "Distribuição de Vítimas por Área – MG 2019", fill = NULL) +
  theme_void(base_size = 13) + theme(plot.title = element_text(face = "bold"))
```

## Column {width="30%"}

```{r}
#| echo: false
sidebar_dinamica(
  id_pagina = "2019",
  titulos = c("Vítimas por mês","Tentado vs consumado p/mês","Top 10 municipios","Vitimas por RISP","Vítimas por área"),
  textos = c(
    "Evolução mensal das vítimas de feminicídio em MG em 2019. Compare com 2018 para identificar tendências de aumento ou redução nos registros mensais.",
    "Comparação mensal entre tentativas e feminicídios consumados em 2019. Observe quais meses tiveram maior proporção de casos consumados.",
    "Os 10 municípios com mais vítimas em 2019. Belo Horizonte tende a liderar, mas municípios do interior também aparecem com frequência.",
    "Distribuição regional das vítimas pelas RISPs em 2019. Permite comparar o peso de cada região administrativa nos registros do ano.",
    "Proporção de vítimas por área geográfica em 2019. Mostra quanto do total ocorreu em BH, na RMBH e no interior do estado."
  )
)
```

# 2020 {orientation="columns"}

## Column {width="70%" .tabset}

```{r}
#| title: Vitimas por mês
ggplot(por_mes2, aes(x = mes, y = total_vitimas)) +
  geom_line(color = "#c0392b", linewidth = 1.2) +
  geom_point(color = "#c0392b", size = 3) +
  scale_x_continuous(breaks = 1:12, labels = por_mes2$mes_label) +
  labs(title = "Vítimas de Feminicídio por Mês – MG 2020", x = NULL, y = "Nº de Vítimas") +
  tema
```

```{r}
#| title: Tentado vs consumado p/mês
ggplot(por_tipo_mes2, aes(x = mes, y = total_vitimas, fill = tipo)) +
  geom_col(position = "stack") +
  scale_x_continuous(breaks = 1:12, labels = por_mes2$mes_label) +
  scale_fill_manual(values = c("CONSUMADO" = "#c0392b", "TENTADO" = "#e67e22")) +
  labs(title = "Feminicídios Tentados e Consumados por Mês – MG 2020", x = NULL, y = "Nº de Vítimas", fill = NULL) +
  tema
```

```{r}
#| title: Top 10 municipios
ggplot(top_municipios2, aes(x = reorder(municipio, total_vitimas), y = total_vitimas)) +
  geom_col(fill = "#8e44ad") +
  geom_text(aes(label = total_vitimas), hjust = -0.2, size = 3.5) +
  coord_flip() +
  labs(title = "Top 10 Municípios com Mais Vítimas – MG 2020", x = NULL, y = "Nº de Vítimas") +
  theme_minimal(base_size = 13) + theme(plot.title = element_text(face = "bold"))
```

```{r}
#| title: Vitimas por RISP
por_risp2 |>
  mutate(cidade = str_extract(risp, "(?<=- ).+")) |>
  ggplot(aes(x = reorder(cidade, -total_vitimas), y = total_vitimas)) +
  geom_col(fill = "#2980b9") +
  geom_text(aes(label = total_vitimas), vjust = -0.4, size = 3.5) +
  labs(title = "Vítimas por Região de Segurança Pública – MG 2020", x = NULL, y = "Nº de Vítimas") +
  theme_minimal(base_size = 13) +
  theme(plot.title = element_text(face = "bold"), axis.text.x = element_text(angle = 45, hjust = 1), axis.text.y = element_blank(), panel.grid.major.y = element_blank())
```

```{r}
#| title: Vítimas por área
ggplot(por_area2, aes(x = "", y = total_vitimas, fill = rmbh)) +
  geom_col(width = 1) +
  coord_polar("y") +
  geom_text(aes(label = paste0(rmbh, "\n", round(total_vitimas / sum(total_vitimas) * 100, 1), "%")),
            position = position_stack(vjust = 0.5), size = 3.5) +
  scale_fill_brewer(palette = "Set1") +
  labs(title = "Distribuição de Vítimas por Área – MG 2020", fill = NULL) +
  theme_void(base_size = 13) + theme(plot.title = element_text(face = "bold"))
```

## Column {width="30%"}

```{r}
#| echo: false
sidebar_dinamica(
  id_pagina = "2020",
  titulos = c("Vitimas por mês","Tentado vs consumado p/mês","Top 10 municipios","Vitimas por RISP","Vítimas por área"),
  textos = c(
    "2020 foi marcado pela pandemia de COVID-19. Observe se os dados mensais refletem mudanças no padrão de registros durante os períodos de isolamento social.",
    "O isolamento social em 2020 pode ter influenciado a proporção entre tentados e consumados. Analise se houve concentração em determinados meses do ano.",
    "Ranking municipal de 2020. Verifique se houve mudanças em relação a anos anteriores, possivelmente influenciadas pelo contexto pandêmico.",
    "Distribuição por RISP em 2020. O contexto da pandemia pode ter afetado diferentemente cada região do estado.",
    "Como as vítimas de 2020 se distribuíram entre as áreas do estado? O interior pode apresentar padrões distintos da capital durante a pandemia."
  )
)
```

# 2021 {orientation="columns"}

## Column {width="70%" .tabset}

```{r}
#| title: Vitimas por mês
ggplot(por_mes3, aes(x = mes, y = total_vitimas)) +
  geom_line(color = "#c0392b", linewidth = 1.2) +
  geom_point(color = "#c0392b", size = 3) +
  scale_x_continuous(breaks = 1:12, labels = por_mes3$mes_label) +
  labs(title = "Vítimas de Feminicídio por Mês – MG 2021", x = NULL, y = "Nº de Vítimas") +
  tema
```

```{r}
#| title: Tentado vs consumado p/mês
ggplot(por_tipo_mes3, aes(x = mes, y = total_vitimas, fill = tipo)) +
  geom_col(position = "stack") +
  scale_x_continuous(breaks = 1:12, labels = por_mes3$mes_label) +
  scale_fill_manual(values = c("CONSUMADO" = "#c0392b", "TENTADO" = "#e67e22")) +
  labs(title = "Feminicídios Tentados e Consumados por Mês – MG 2021", x = NULL, y = "Nº de Vítimas", fill = NULL) +
  tema
```

```{r}
#| title: Top 10 municipios
ggplot(top_municipios3, aes(x = reorder(municipio, total_vitimas), y = total_vitimas)) +
  geom_col(fill = "#8e44ad") +
  geom_text(aes(label = total_vitimas), hjust = -0.2, size = 3.5) +
  coord_flip() +
  labs(title = "Top 10 Municípios com Mais Vítimas – MG 2021", x = NULL, y = "Nº de Vítimas") +
  theme_minimal(base_size = 13) + theme(plot.title = element_text(face = "bold"))
```

```{r}
#| title: Vitimas por RISP
por_risp3 |>
  mutate(cidade = str_extract(risp, "(?<=- ).+")) |>
  ggplot(aes(x = reorder(cidade, -total_vitimas), y = total_vitimas)) +
  geom_col(fill = "#2980b9") +
  geom_text(aes(label = total_vitimas), vjust = -0.4, size = 3.5) +
  labs(title = "Vítimas por Região de Segurança Pública – MG 2021", x = NULL, y = "Nº de Vítimas") +
  theme_minimal(base_size = 13) +
  theme(plot.title = element_text(face = "bold"), axis.text.x = element_text(angle = 45, hjust = 1), axis.text.y = element_blank(), panel.grid.major.y = element_blank())
```

```{r}
#| title: Vítimas por área
ggplot(por_area3, aes(x = "", y = total_vitimas, fill = rmbh)) +
  geom_col(width = 1) +
  coord_polar("y") +
  geom_text(aes(label = paste0(rmbh, "\n", round(total_vitimas / sum(total_vitimas) * 100, 1), "%")),
            position = position_stack(vjust = 0.5), size = 3.5) +
  scale_fill_brewer(palette = "Set1") +
  labs(title = "Distribuição de Vítimas por Área – MG 2021", fill = NULL) +
  theme_void(base_size = 13) + theme(plot.title = element_text(face = "bold"))
```

## Column {width="30%"}

```{r}
#| echo: false
sidebar_dinamica(
  id_pagina = "2021",
  titulos = c("Vitimas por mês","Tentado vs consumado p/mês","Top 10 municipios","Vitimas por RISP","Vítimas por área"),
  textos = c(
    "Dados mensais de 2021, ano de retomada pós-pandemia. Observe se houve variação significativa em relação a 2020 no número de vítimas por mês.",
    "Comparação entre tentados e consumados em 2021. Analise se a retomada das atividades sociais influenciou os padrões mensais.",
    "Top 10 municípios em 2021. Compare com os anos anteriores para verificar se as mesmas cidades se repetem ou há novas entradas no ranking.",
    "Distribuição por RISP em 2021. Identifique se alguma região apresentou crescimento ou redução em relação ao ano anterior.",
    "Proporção de vítimas por área geográfica em 2021. Análise da distribuição entre capital, RMBH e interior do estado."
  )
)
```

# 2022 {orientation="columns"}

## Column {width="70%" .tabset}

```{r}
#| title: Vítimas por mês
ggplot(por_mes4, aes(x = mes, y = total_vitimas)) +
  geom_line(color = "#c0392b", linewidth = 1.2) +
  geom_point(color = "#c0392b", size = 3) +
  scale_x_continuous(breaks = 1:12, labels = por_mes4$mes_label) +
  labs(title = "Vítimas de Feminicídio por Mês – MG 2022", x = NULL, y = "Nº de Vítimas") +
  tema
```

```{r}
#| title: Tentado vs consumado p/mês
ggplot(por_tipo_mes4, aes(x = mes, y = total_vitimas, fill = tipo)) +
  geom_col(position = "stack") +
  scale_x_continuous(breaks = 1:12, labels = por_mes4$mes_label) +
  scale_fill_manual(values = c("CONSUMADO" = "#c0392b", "TENTADO" = "#e67e22")) +
  labs(title = "Feminicídios Tentados e Consumados por Mês – MG 2022", x = NULL, y = "Nº de Vítimas", fill = NULL) +
  tema
```

```{r}
#| title: Top 10 municípios
ggplot(top_municipios4, aes(x = reorder(municipio, total_vitimas), y = total_vitimas)) +
  geom_col(fill = "#8e44ad") +
  geom_text(aes(label = total_vitimas), hjust = -0.2, size = 3.5) +
  coord_flip() +
  labs(title = "Top 10 Municípios com Mais Vítimas – MG 2022", x = NULL, y = "Nº de Vítimas") +
  theme_minimal(base_size = 13) + theme(plot.title = element_text(face = "bold"))
```

```{r}
#| title: Vítimas por RISP
por_risp4 |>
  mutate(cidade = str_extract(risp, "(?<=- ).+")) |>
  ggplot(aes(x = reorder(cidade, -total_vitimas), y = total_vitimas)) +
  geom_col(fill = "#2980b9") +
  geom_text(aes(label = total_vitimas), vjust = -0.4, size = 3.5) +
  labs(title = "Vítimas por Região de Segurança Pública – MG 2022", x = NULL, y = "Nº de Vítimas") +
  theme_minimal(base_size = 13) +
  theme(plot.title = element_text(face = "bold"), axis.text.x = element_text(angle = 45, hjust = 1), axis.text.y = element_blank(), panel.grid.major.y = element_blank())
```

```{r}
#| title: Vítimas por área
ggplot(por_area4, aes(x = "", y = total_vitimas, fill = rmbh)) +
  geom_col(width = 1) +
  coord_polar("y") +
  geom_text(aes(label = paste0(rmbh, "\n", round(total_vitimas / sum(total_vitimas) * 100, 1), "%")),
            position = position_stack(vjust = 0.5), size = 3.5) +
  scale_fill_brewer(palette = "Set1") +
  labs(title = "Distribuição de Vítimas por Área – MG 2022", fill = NULL) +
  theme_void(base_size = 13) + theme(plot.title = element_text(face = "bold"))
```

## Column {width="30%"}

```{r}
#| echo: false
sidebar_dinamica(
  id_pagina = "2022",
  titulos = c("Vítimas por mês","Tentado vs consumado p/mês","Top 10 municípios","Vítimas por RISP","Vítimas por área"),
  textos = c(
    "Dados mensais de 2022. Analise a evolução ao longo do ano e compare com os anos anteriores para identificar tendências de longo prazo.",
    "Distribuição mensal entre tentados e consumados em 2022. Verifique se algum mês concentrou volume anormalmente alto de ocorrências.",
    "Os municípios mais críticos de 2022. Compare com os anos anteriores para ver se as mesmas localidades permanecem no topo do ranking.",
    "Distribuição regional por RISP em 2022. Útil para avaliar se as políticas de segurança regionais tiveram efeito nos números.",
    "Como as vítimas de 2022 se distribuíram geograficamente. Observe a proporção entre capital, Grande BH e interior de Minas Gerais."
  )
)
```

# Todos os anos juntos {orientation="columns"}

## Column {.tabset}

### Série histórica anual

```{r}
#| title: Série histórica anual
ggplot(por_ano, aes(x = ano, y = total_vitimas)) +
  geom_line(color = "#c0392b", linewidth = 1.2) +
  geom_point(color = "#c0392b", size = 4) +
  geom_text(aes(label = total_vitimas), vjust = -1, size = 3.8) +
  scale_x_continuous(breaks = unique(df$ano)) +
  labs(title = "Evolução Anual de Vítimas de Feminicídio – MG 2018–2023", x = NULL, y = "Nº de Vítimas") +
  tema
```

### Heatmap: mês x ano

::: {layout="[[40, 60]]"}

::: {.card}

Análise Explicativa do Heatmap de Vítimas por Mês e Ano – MG (2018–2022)

O heatmap apresentado organiza o número de vítimas de feminicídio registradas em Minas Gerais ao longo dos meses dos anos de 2018 a 2022. Esse tipo de gráfico utiliza uma escala de cores para representar a intensidade dos valores: quanto mais escura a tonalidade em vermelho, maior é o número de vítimas registradas naquele mês e ano; quanto mais clara, menor é esse número.

Com base nos dados apresentados, é possível responder perguntas como:

· Qual foi o maior número de vítimas registrado?
· Qual foi o menor número de vítimas registrado?
· Quais anos apresentaram os maiores picos de vítimas?
· Existe um padrão de concentração em determinados meses?
· Houve anos com distribuição mais uniforme?

:::

::: {.card}

```{r}
#| title: "Heatmap: mês x ano"
ggplot(por_ano_mes, aes(x = factor(ano), y = fct_rev(mes_label), fill = total_vitimas)) +
  geom_tile(color = "white", linewidth = 0.5) +
  geom_text(aes(label = total_vitimas), size = 3) +
  scale_fill_gradient(low = "#fde8e8", high = "#c0392b") +
  labs(title = "Vítimas por Mês e Ano – MG 2018–2022", x = NULL, y = NULL, fill = "Vítimas") +
  theme_minimal(base_size = 13) +
  theme(plot.title = element_text(face = "bold"))
```

:::

:::

### Tentado vs Consumado

```{r}
#| title: Tentado vs Consumado
ggplot(por_tipo_ano, aes(x = factor(ano), y = total_vitimas, fill = tipo)) +
  geom_col(position = "stack") +
  geom_text(aes(label = total_vitimas), position = position_stack(vjust = 0.5), size = 3.5) +
  scale_fill_manual(values = c("CONSUMADO" = "#c0392b", "TENTADO" = "#e67e22")) +
  labs(title = "Feminicídios Tentados e Consumados por Ano – MG 2018–2023", x = NULL, y = "Nº de Vítimas", fill = NULL) +
  tema
```

### Vítimas por RISP

```{r}
#| title: Vítimas por RISP
ggplot(por_risp5, aes(x = reorder(cidade, -total_vitimas), y = total_vitimas)) +
  geom_col(fill = "#2980b9") +
  geom_text(aes(label = total_vitimas), vjust = -0.4, size = 3.5) +
  labs(title = "Vítimas por Região de Segurança Pública – MG 2018–2023", x = NULL, y = "Nº de Vítimas") +
  theme_minimal(base_size = 13) +
  theme(plot.title = element_text(face = "bold"), axis.text.x = element_text(angle = 45, hjust = 1), axis.text.y = element_blank(), panel.grid.major.y = element_blank())
```

### Top 10 municípios

```{r}
#| title: Top 10 municípios
ggplot(top_municipios5, aes(x = reorder(municipio, total_vitimas), y = total_vitimas)) +
  geom_col(fill = "#8e44ad") +
  geom_text(aes(label = total_vitimas), hjust = -0.2, size = 3.5) +
  coord_flip() +
  labs(title = "Top 10 Municípios com Mais Vítimas – MG 2018–2023", x = NULL, y = "Nº de Vítimas") +
  theme_minimal(base_size = 13) +
  theme(plot.title = element_text(face = "bold"))
```

### Taxa por 100 mil hab. por área e ano

```{r}
#| title: Taxa por 100 mil hab. por área e ano
ggplot(por_area_ano, aes(x = ano, y = taxa_100k, color = rmbh, group = rmbh)) +
  geom_line(linewidth = 1.1) +
  geom_point(size = 3) +
  scale_x_continuous(breaks = unique(df$ano)) +
  scale_color_brewer(palette = "Set1") +
  labs(title = "Taxa de Feminicídio por 100 mil Habitantes por Área – MG 2018–2023",
       x = NULL, y = "Vítimas por 100 mil hab.", color = NULL) +
  tema
```
